【裁判字號】    92,易,597
【裁判日期】    920715
【裁判案由】    妨害兵役
【裁判全文】
臺灣臺南地方法院刑事判決                          九十二年度易字第五九七號
    公  訴  人  臺灣台南地方法院檢察署檢察官
    被      告  甲○○
右列被告因妨害兵役案件，經檢察官提起公訴（九十二年度偵字第三九二五號），本
院判決如左：
    主  文
甲○○無罪。
    理  由
一、公訴意旨略以：甲○○其係後備軍人，原住台南縣新化鎮○○路二四三巷六號與
    和平街三十一巷十一號（台南縣新化鎮戶政事務所），於民國八十八年五月間，
    遷出上開處所後，竟無故不依規定申報，致使台南縣後備司令部所發指定應於民
    國九十一年十一月六日上午八時，前往台南縣官田鄉官田村二七九號官田營區官
    田一０三旅步三營報到之精誠二九之五號教育召集令，無法送達，因認被告涉有
    妨害兵役治罪條例第十條第三項、第一項罪嫌，應依第六條第一項科刑。
二、按犯罪事實應依證據認定之，無證據不得推定其犯罪事實，刑事訴訟法第一百五
    十四條定有明文。次按所謂認定犯罪事實之證據，係指足以認定被告確有犯罪行
    為之積極證據而言，該項證據自須適合於被告犯罪事實之認定，始得採為斷罪之
    資料；又事實之認定，應憑證據，如未能發現相當確實證據，或證據不足以證明
    ，自不能以推測或擬制之方法，以為裁判之基礎，最高法院二十九年上字第三一
    ０五號、四十年台上字第八六號判例著有明文。又按事實審法院對於證據之取捨
    ，依法雖有自由判斷之權，然積極證據不足證明犯罪事實時，被告之抗辯或反證
    縱屬虛偽，仍不能以此資為積極證據應予採信之理由，最高法院亦著有三十年上
    字第四八二號判例可資參照。又按認定犯罪事實所憑之證據，無論係直接證據或
    間接證據，其為訴訟上之證明，須於通常一般之人均不致有所懷疑，而得確信其
    為真實之程度者，始得據為有罪之認定，倘其證明尚未達到此一程度，而有合理
    之懷疑存在，復無其他調查途徑可尋，法院即應為無罪之判決，最高法院七十六
    年台上字第四九八六號著有判例。
三、公訴人認被告甲○○涉有違反妨害兵役治罪條例第十條第三項、第一項罪嫌，無
    非係以台南縣新化鎮○○路三四三巷六號房屋出租人王振宗警訊中供述，以及原
    教育召集令、台南縣後備司令部列管後備軍人行方不明移送法辦年籍表資為佐證
    。訊據被告堅決否認有遷出上開處所無故不依規定申報，且意圖避免召集之犯行
    ，辯稱：其搬到台南縣歸仁鄉○○○街一百一十巷一弄十六號後，曾想過把戶口
    遷移至該址，但房東不願意等語。
四、按妨害兵役治罪條例於九十一年六月二十六日經總統公布修正條文，並自公布日
    起施行，修正前第十一條更改條號為第十條，修正前第七條更改條號為第六條，
    並於修正後之第十條第一項在原條文「後備軍人」之後增加「意圖避免召集處理
    」之主觀構成要件，使該條成為意圖犯，須具有上開避免召集處理之意圖始能成
    立犯罪。經查：
（二）被告到庭陳稱：「（是不是有想說就算是召集令來了也不要去？）沒有，我有
      當過兩年兵，不差召集令這兩天。」、「（這在中間為何都沒有辦戶口遷移？
      ）我有想過，但房東都不願意讓我們遷入戶籍。」等語，衡諸我國社會現況，
      出租人將房屋出租與他人居住時，通常不願讓承租人遷入戶籍，故被告所稱其
      原有意遷移戶籍，但房東不願意之事，亦屬可能。
（二）再依證人王振宗所述，被告一家人於八十五年間即因被告之父經商失敗搬離戶
      籍地等語，可推知被告當時年僅十七歲，對我國戶籍制度之管理及兵籍管理難
      有深入之認識，是尚難遽此論斷其構成「遷移住所，『無故』不依規定申報」
      及其確有避免召集處理之意圖。
五、綜上所述，被告所辯情節，應屬可採，而其遷徙後未依規定申報，係因其他人因
    素之考量所致，尚難認係被告主觀上為基於意圖避免召集處理之目的所為，復查
    無其他積極證據足認被告有何故意妨害兵役之犯行，既不能證明被告犯罪，是揆
    諸前揭判例之意旨，自應依法為被告無罪判決之諭知。
據上論斷，應依刑事訴訟法第三百零一條第一項，判決如主文。
本案經檢察官李宗貴到庭執行職務。
中      華      民      國      九十二      年      七      月   十五   日
                              臺灣臺南地方法院刑事第五庭
                                  法  官  石家禎
右正本證明與原本無異。
如不服本判決應於送達後十日內向本院提出上訴狀。
                                  書記官  凌昇裕
中      華      民      國      九十二      年      七      月   十五   日


司法院資訊處製作；財團法人民間司法改革基金會備份。
